【裁判字號】    92,交簡上,27
【裁判日期】    920613
【裁判案由】    過失傷害
【裁判全文】
臺灣高雄地方法院刑事判決              九十二年度交簡上字第二七號
    上  訴  人  臺灣高雄地方法院檢察署檢察官
    被      告  乙○○
右列上訴人因被告過失傷害案件，不服本院高雄簡易庭中華民國九十二年一月十六日
九十一年度交簡字第一○五七號第一審刑事簡易判決（聲請簡易判決處刑書案號：九
十一年度偵字第一九二八○號）提起上訴，本院判決如左：
    主  文
原判決撤銷。
乙○○因過失傷害人致重傷，處有期徒刑伍月，如易科罰金，以佰元折算壹日；緩
刑貳年。
    事  實
一、乙○○為考領有普通小型車駕駛執照之人，於民國九十一年二月十六日二十三時
    十分許，駕駛車牌號碼：ＵＤ－六○九○號自用小客車，自高雄縣鳳山市○○路
    ○路邊停車擬起駛時，本應注意「起步前應顯示方向燈，注意前後左右有無障礙
    或車輛行人，並應讓行進中之車輛行人優先通行」，以避免危險之發生。而當時
    雖是夜間但有照明，且天氣晴朗、柏油路面乾燥無障礙或其他缺陷、車況亦屬正
    常，且依其智識、能力，又無不能注意之情事。詎乙○○竟疏未注意及此，即貿
    然將自小客車駛入建國路慢車道，適丙○○騎乘車牌號碼ＯＰＭ－七八二號重型
    機車搭載甲○○，沿上開建國路由西往東方向行駛，途經上開地點，即因乙○○
    疏未注意汽車起步前應讓慢車道行進中之機車先通行，致丙○○所騎乘之前開重
    型機車閃煞不及，致重型機車右側把手直接撞及乙○○所駕駛之自小客車左後車
    門後再撞及左前翼子板，丙○○及所搭載之甲○○因機車不穩而人、車倒地，致
    丙○○因而受有右腓骨骨折之傷害；甲○○則受有頭部外傷併顱內出血、小腦出
    血，又第一腳趾骨折等傷害。乙○○於肇事後，於有追訴犯罪權限之機關未發覺
    前，主動以電話報案，並留在現場向處理事故之警員坦承肇事自首其犯罪而接受
    裁判。而黃美華經送醫救治後，迄九十一年六月五日止，仍呈現腦部出血後之空
    洞化病變，雙側上下肢體亦呈明顯癱瘓，僅能乘坐輪椅，日常生活需依賴他人照
    顧，符合毀敗一肢以上之機能之重傷害情狀。
二、案經丙○○、甲○○訴由臺灣高雄地方法院檢察署檢察官偵查後聲請以簡易判決
    處刑。
    理  由
一、訊據被告乙○○固不否認有於右揭時、地因所駕駛之自小客車於路邊停車起步，
    致告訴人之機車撞及其自小客車之左後車門後再撞及左前翼子板而受有傷害之事
    實，惟仍辯稱：是告訴人丙○○騎機車太快，才會撞到其自小客車云云。經查，
    被告右揭過失致告訴人丙○○受有傷害，致告訴人甲○○受有重傷害之事實，業
    據告訴人指訴綦詳，且有卷附告訴人丙○○、甲○○受有傷害之驗傷診斷證明書
    附於警卷可參，復有道路交通事故調查報告表（含事故現場圖）一紙，及車禍現
    場照片十二幀可據。參以道路交通事故調查報告表內事故現場圖所載，被告當時
    已將其自小客車自路邊停車起步駛至前開高雄縣鳳山市○○路之慢車道上，有卷
    附現場照片可證（詳九十一年度偵字第一九二八○號偵查卷內第十六頁照片），
    而告訴人丙○○所駕駛之機車倒地後之刮地痕起點在慢車之事實，亦有事故現場
    圖可佐。按「汽車起步前應顯示方向燈，注意前後左右有無障礙或車輛行人，並
    應讓行進中之車輛行人優先通行」，以避免危險之發生，道路交通安全規則第八
    十九條第六款定有明文。被告為考領有普通小型車駕駛執照之人，駕車原應遵守
    上開交通安全規則之規定，且依卷附道路交通事故調查報告表及被告之供述，事
    故發生當時天色雖暗惟夜間有照明，天氣晴朗、柏油路面乾燥，無障礙或其他缺
    陷、車況亦屬正常，而依當時之情形又無不能注意之情事，詎被告竟疏未注意及
    此，未及等待建國路上行進中之告訴人機車優先通行，而貿然將車頭駛入建國路
    上，因而肇致本案車禍事故，被告之駕駛行為自屬有過失，台灣省高屏澎車輛行
    車事故鑑定委員會鑑定結果，亦同認定：被告乙○○駕駛自小客車起步未讓行進
    中車輛先行為肇事原因，有該委員會九十一年十一月十五日高屏澎鑑字第九一一
    六七六號鑑定意見書在卷（詳九十一年度偵字第一九二八○號偵查卷內第二十六
    頁至第二十七頁）可佐。被告所辯係因告訴人騎車太快等前詞，即與事實不符而
    無可採。又告訴人丙○○亦確因本案車禍受有右腓骨骨折之傷害，另告訴人甲○○則受有頭部外傷併顱內出血、小腦出血，又第一腳趾骨折等傷害，有前開診斷
    證明書二份附卷可據。又告訴人甲○○所受傷害經送醫救治後，迄九十一年六月
    五日止，仍呈現腦部出血後之空洞化病變，雙側上下肢體亦呈明顯癱瘓，僅能乘
    坐輪椅，日常生活需依賴他人照顧，符合「毀敗一肢以上之機能」之重傷害情狀
    ，亦有卷附高雄醫學大學附設中和紀念醫院九十二年四月二十一日（92）高醫附
    秘字第一○四六號函一紙認定明確足稽，已堪認定告訴人丙○○、甲○○所受之
    傷害亦確與被告之過失行為有相當之因果關係。再被告肇事後，對於未發覺之犯
    罪，亦確有主動以電話報案，並留在現場向處理事故之警員坦承肇事自首其犯罪
    而接受裁判之事實，有卷附高雄縣警察局交通隊調查筆錄記載明確可參（詳九十
    一年度偵字第一九二八○號偵查卷第十頁）。本案被告右揭因過失肇事致告訴人
    受傷之事證已臻明確，應予依法論科。
二、按「稱重傷者，謂左列傷害：四、毀敗一肢以上之機能」，刑法第十條第四項第
    四款定明文。被告駕駛自小客車自路邊停車起步因過失肇致車禍，致告訴人丙○○受有普通傷害、致告訴人甲○○受有重傷害之所為，係犯刑法第二百八十四條
    第一項前段之過失普通傷害罪，及同條項後段之過失重傷害罪。被告以一過失行
    為而同時致告訴人丙○○受有普通傷害、告訴人黃美華受有重傷害，係一行為而
    觸犯二罪名之異種想像競合犯，應依刑法第五十五條之規定，從一重論以刑法第
    二百八十四條第一項後段之因過失傷害人致重傷罪。又被告於肇事後，於有追訴
    犯罪權限之機關未發覺前，主動以電話報案，並留在現場向處理事故之警員坦承
    肇事自首其犯罪而接受裁判，應依刑法第六十二條自首之規定，減輕其刑。原審
    認被告係犯刑法第二百八十四條第一項前段之過失普通傷害罪，且係一行為觸犯
    二相同罪名之同種想像競合犯而應以一罪論，固非無見。惟原審就被告因過失致
    告訴人甲○○受重傷害之事實，未送請有專門醫學知識、經驗之單位鑑定，致誤
    論列被告此部分過失犯行僅屬過失普通傷害罪，容有未洽。上訴意旨雖僅以被告
    尚未與告訴人達成和解、原審量處被告有期徒刑三月仍嫌過輕等理由提起上訴，
    而未指摘及此適用法條之錯誤，然既經本院審理調查明確，爰於不妨害起訴基本
    社會事實同一性之範圍內，予以變更起訴法條，並將原判決撤銷改判。爰審酌被
    告現年四十一歲，教育程度為國小畢業，係因駕車過失致告訴人丙○○受有普通
    傷害、致告訴人甲○○受有重傷害，然於公訴人上訴後已與告訴人達成和解，賠
    償告訴人新臺幣十萬元、且已給付完畢，有卷附和解書一紙可據，且於肇事後自
    首而接受裁判，及其犯後態度等一切犯罪情狀，爰酌情量處如主文所示之刑，並
    諭知易科罰金折算之標準，以示儆懲。末查，被告前未曾受有期徒刑以上刑之宣
    告，有臺灣高等法院被告全國前案紀錄表一份可據，經此偵、審教訓，當知所警
    惕，應無再犯之虞，本院認所宣告之刑，以暫不執行為適當，爰併諭知刑二年，
    以啟自新。
據上論斷，應依刑事訴訟法第四百五十五條之一第一項、第三項、第三百六十九條第
一項前段、第三百六十四條、第二百九十九條第一項前段、第三百條，刑法第二百八
十四條第一項前段、同條項後段、第五十五條、第四十一條第一項前段、第六十二條
前段、第七十四條第一款，罰金罰鍰提高標準條例第一條前段、第二條，判決如主文
。
本案經檢察官曾靖雅到庭執行職務。
中      華      民      國      九十二      年      六    月    十三    日
                                      臺灣高雄地方法院刑事第七庭
                                        審判長  法  官 陳志銘
                                                法  官 陳信旗
                                                法  官 柯盛益
右正本證明與原本無異。
不得上訴。
                                       書記官 陳昱良
中      華      民      國      九十二      年      六    月    十三    日
附錄本判決論罪科刑法條全文
中華民國刑法第二百八十四條第一項：
因過失傷害人者，處六月以下有期徒刑、拘役或五百元以下罰金，致重傷者，處一年
以下有期徒刑、拘役或五百元以下罰金。


司法院資訊處製作；財團法人民間司法改革基金會備份。
